臺灣宜蘭地方法院刑事判決　　　　　　　 100年度易字第52號
公　訴　人　臺灣宜蘭地方法院檢察署檢察官
被　　　告　賴鴻杰
上列被告因詐欺案件，經檢察官提起公訴（99年度偵字第4169號
），嗣於本院準備程序進行中，被告先就被訴事實為有罪之陳述
，經裁定進行簡式審判程序，本院判決如下：
    主  文
賴鴻杰犯幫助詐欺取財罪，處拘役參拾日，如易科罰金，以新臺
幣壹仟元折算壹日。緩刑貳年。
    犯罪事實及理由
一、犯罪事實：
    賴鴻杰明知犯罪集團專門收集人頭帳戶用以犯罪之社會現象
    層出不窮，其能預見將金融帳戶提供他人使用，將幫助犯罪
    集團作為犯罪取財之人頭帳戶，竟仍不違背其本意，基於幫
    助他人詐欺取財之不確定故意，於民國99年8月26日中午，
    在桃園縣中壢市之中壢火車站附近，將其所開立之合作金庫
    商業銀行南桃園分行帳號0000000000000號帳戶及玉山銀行
    壢新分行帳號0000000000000號帳戶之提款卡及密碼均交予
    一名真實姓名年籍不詳之成年男子（以下以代號「甲男」稱
    之），任由「甲男」所屬或其轉手之犯罪集團作為犯罪取財
    收受款項之工具。嗣該「甲男」所屬或其轉手之犯罪集團成
    員，即基於意圖為自己不法所有之詐欺取財犯意，先後為下
    列詐欺取財犯行：
（一）於99年8月27日晚間8時許，撥打電話給林子強，冒稱係PC
      HOME客服專員，並對林子強詐稱「你於99年6月間在PCHOM
      E購買筆記本，於匯款後，因花旗銀行付款程序疏失，造
      成你的花旗銀行帳戶分十二期扣款，我會通知花旗銀行人
      員與你聯絡。」等語，繼而再撥打電話給林子強，冒稱係
      花旗銀行客服人員，並再對林子強詐稱「我會幫你處理退
      款，你要依我的指示操作自動櫃員機。」等語，致林子強
      陷於錯誤，而依該犯罪集團成員之指示，於同日晚間9時4
      6分許，在台北市○○區○○路上之第一銀行操作自動櫃
      員機而匯款新臺幣二萬九千一百二十元至賴鴻杰前述之合
      作金庫商業銀行南桃園分行帳號0000000000000號帳戶內
      ，上開匯入之款項旋即遭犯罪集團成員提領一空。
（二）於99年8月27日晚間8時58分許，撥打電話給李永全，冒稱
      係PCHOME客服專員，並對李永全詐稱「你之前有一筆九百
      多元的消費誤植十二期之分期付款，我已經通知花旗銀行
      客服部門處理。」等語，繼而再撥打電話給李永全，冒稱
      係花旗銀行客服人員，並再對林子強詐稱「你要到郵局自
      動櫃員機操作取消分期付款。」等語，致李永全陷於錯誤
      ，而依該犯罪集團成員之指示，於同日晚間9時38分許，
      在台北市○○區○○路1段331號西湖郵局操作自動櫃員機
      而匯款新臺幣四千一百二十三元至賴鴻杰前述之合作金庫
      商業銀行南桃園分行帳號0000000000000號帳戶內，上開
      匯入之款項旋即遭犯罪集團成員提領一空。
（三）於99年8月27日撥打電話給林秋燕，冒稱係台新銀行職員
      ，並對林秋燕詐稱詐稱「妳先前的刷卡因為分期錯誤，應
      取消分期付款，妳要到提款機配合操作處理，並須使用雙
      重帳號作為身分確認。」等語，致林秋燕陷於錯誤，而依
      該犯罪集團成員之指示，於同日晚間10時許，先後在台北
      市內某處操作臺北富邦銀行自動櫃員機而先後匯款新臺幣
      五千六百八十九元、二萬九千九百八十元至賴鴻杰前述之
      玉山銀行壢新分行帳號0000000000000號帳戶內，上開匯
      入之款項旋即遭犯罪集團成員提領一空。
    賴鴻杰即以此方式幫助「甲男」所屬或其轉手之犯罪集團成
    員以詐術取得他人之財物。嗣經林子強、李永全、林秋燕發
    現有異而並報警處理後，方為警循線查悉上情。案經宜蘭縣
    政府警察局蘇澳分局報請臺灣宜蘭地方法院檢察署檢察官偵
    查起訴，嗣於本院準備程序進行中，被告先就被訴事實為有
    罪之陳述，經裁定進行簡式審判程序。
二、證據：
（一）被告賴鴻杰於本院審理時之自白。
（二）證人林子強於警詢時之證詞。
（三）證人李永全於警詢時之證詞。
（四）證人林秋燕於警詢時之證詞。
（五）第一銀行自動櫃員機交易明細表（林子強）一件。
（六）郵局自動櫃員機交易明細表（李永全）一件。
（七）臺北富邦銀行自動櫃員機交易明細表（林秋燕）一件。
（八）北投分局永明派出所受理詐騙帳戶通報警示簡便格式表、
      反詐騙諮詢專線記錄表各一件（林子強）。
（九）蘆洲分局蘆洲派出所受理詐騙帳戶通報警示簡便格式表、
      反詐騙諮詢專線記錄表各一件（李永全）。
（十）信義分局福德街派出所受理詐騙帳戶通報警示簡便格式表
      、反詐騙案件記錄表各一件（林秋燕）。
（十一）賴鴻杰所開立之合作金庫商業銀行南桃園分行帳號0000
        000000000號帳戶開戶資料及交易明細表一件。
（十二）賴鴻杰所開立之玉山銀行壢新分行帳號0000000000000
        號帳戶開戶資料及交易明細表一件。
三、應適用之法條：
（一）刑事訴訟法第273條之1第1項，第299條第1項前段、第310
      條之2、第454條。
（二）刑法第30條第1項前段、第339條第1項、第55條、第30條
      第2項、第41條第1項前段、第74條第1項第1款，刑法施行
      法第1條之1。
四、併此敘明：茲審酌被告之品行、智識程度；犯罪之動機、目
    的、手段；任意提供銀行帳戶予犯罪集團使用，幫助犯罪集
    團遂行財產犯罪，嚴重影響社會治安及金融交易秩序，增加
    被害人尋求救濟之困難，使財產犯罪不易查察及幫助財產犯
    罪所得財物價值；犯後已坦承犯行，且與被害人達成和解，
    賠償被害人之損失（參見卷附之和解筆錄），犯後態度尚佳
    及各被害人所受損害等一切情狀，酌情量處如主文所示之刑
    ，並諭知易科罰金之折算標準。又被告年僅22歲，且前未曾
    因故意犯罪受有期徒刑以上刑之宣告，有其年籍資料及臺灣
    高等法院被告前案紀錄表在卷可按，其雖因年輕識淺以致一
    時失慮而偶罹刑典，然犯後已知坦承犯行，且與被害人達成
    和解，已取得被害人之諒解，足見其確已具有悔意，並已記
    取教訓，經此偵、審程序及刑之宣告後，其應已知警惕而信
    無再犯之虞，且各被害人及檢察官均陳明希望給予被告緩刑
    自新之機會（見本卷第39、40、55頁），是本院審酌上開各
    情，認前開宣告應執行之刑以暫不執行為適當，爰併予宣告
    緩刑二年，以資警惕，並啟自新。
五、本判決係依刑事訴訟法第310條之2、第454條製作，依法得
    僅記載當事人欄、主文、犯罪事實、證據名稱以及應適用之
    法條，其中犯罪事實、證據及應適用之法條，並得逕行引用
    檢察官起訴書所載。
六、如不服本件判決，得自收受送達之日起10日內，向本院提起
    上訴。
本案經檢察官陳錦雯到庭執行職務。
中    華    民    國    100    年    4     月    21    日
                  刑事第二庭法  官  劉家祥
以上正本證明與原本無異。
如不服本判決應於收受送達後十日內向本院提出上訴書狀，並應
敘述具體理由；其未敘述上述理由者，應於上訴期間屆滿後二十
日內向本院補提理由書(均須按他造當事人之人數附繕本)「切勿
逕送上級法院」。
                            書記官  葉書毓
中    華    民    國    100    年    4     月    21    日
附錄本案論罪科刑法條全文：
中華民國刑法第30條（幫助犯及其處罰）
幫助他人實行犯罪行為者，為幫助犯。雖他人不知幫助之情者，
亦同。
幫助犯之處罰，得按正犯之刑減輕之。
中華民國刑法第339條第1項（普通詐欺罪）
意圖為自己或第三人不法之所有，以詐術使人將本人或第三人之
物交付者，處5年以下有期徒刑、拘役或科或併科1千元以下罰金
。
中華民國刑法施行法第1條之1（罰金貨幣單位與罰鍰倍數）
中華民國九十四年一月七日刑法修正施行後，刑法分則編所定罰
金之貨幣單位為新臺幣。
九十四年一月七日刑法修正時，刑法分則編未修正之條文定有罰
金者，自九十四年一月七日刑法修正施行後，就其所定數額提高
為三十倍。但七十二年六月二十六日至九十四年一月七日新增或
修正之條文，就其所定數額提高為三倍。